【裁判字號】    99,交聲,758
【裁判日期】    990630
【裁判案由】    違反道路交通管理處罰條例聲明異議
【裁判全文】
臺灣臺北地方法院交通事件裁定         99年度交聲字第758號
原處分機關  臺北市交通事件裁決所
異  議  人  甲○○
即受處分人
                      號2樓
上列異議人即受處分人因違反道路交通管理處罰條例案件，對於
臺北市交通事件裁決所民國99年5 月18日所為北市裁罰字第裁22
-AHO454612號、第裁22-AHO455625號、第裁22-AHO455210號處分
（原處分案號：臺北市政府警察局北市警交大字第AHO454612 號
、第AHO454625 號、第AHO455210 號），聲明異議，本院裁定如
下：
    主  文
原處分均撤銷。
    理  由
一、按道路交通管理處罰條例第7 條之2 第1 項規定，汽車駕駛
    人之違規行為，當場不能或不宜攔截製單舉發者，得逕行舉
    發，應記明車輛牌照號碼、車型等可資辨明之資料，以汽車
    所有人為被通知人製單舉發，該條例第7 條之2 第4 項定有
    明文。又按道路交通管理處罰條例之處罰，受舉發違反道路
    交通管理事件之受處罰人，認為受舉發之違規行為應歸責他
    人者，應於舉發違反道路交通管理事件通知單應到案日期前
    ，檢附相關證據及應歸責人相關證明文件，向處罰機關告知
    應歸責人，處罰機關應即另行通知應歸責人到案依法處理，
    逾期未依規定辦理者，仍依本條例各該違反條款規定處罰，
    道路交通管理處罰條例第85條第1 項亦有明文。是受舉發人
    認為受舉發之違規行為應歸責他人者，除舉發人於填製通知
    單時酌留之應到案日期不符上開規定、過短而有不當者應酌
    予延長外，均應於應到案日期前向處罰機關告知應歸責人，
    此處之「告知應歸責人」程序，雖非不得由應歸責人自行到
    案陳述意見之方式代之，但依法仍需於應到案日期前為之，
    若於通知單所載應到案日期後始由應歸責人自行到案陳述意
    見而完成向處罰機關告知應歸責人之程序，依前開規定，即
    屬道路交通管理處罰條例第85條第1 項後段所指「逾期未依
    規定辦理」之情形，處罰機關自仍應依同條例各該違反條款
    規定處罰受舉發人，方屬適法。
二、原處分意旨略以：本件受處分人即異議人甲○○所有車牌號
    碼3560-QT 號自用小客車，分別於民國3 月8 日上午7 時58
    分許、3 月10日上午8 時1 分許、3 月20日上午7 時58分許
    ，沿臺北市○○○路○ 段東向西方向行駛，行經臺北市○○
    ○路○ 段159 巷口時，適忠孝東路東向西方向之號誌燈為紅
    燈，竟不依標線指示而於紅燈時越過停止線，違反道路交通
    管理處罰條例第60條第2 項第3 款之規定，經警依科學儀器
    採證照片掣單舉發，嗣受處分人之妹朱淑真於通知單上所載
    應到案日期前向臺北市交通事件裁決所提出申訴，陳述自己
    為實際駕駛人，惟經原舉發單位調查結果，仍認受處分人有
    其上開違規之行為，臺北市交通裁決所乃依同上規定，各裁
    處罰鍰新臺幣（下同）9 百元，並依同條例第63條第1 項第
    1 款規定，各記違規點數1 點等情，有科學儀器採證照片、
    臺北市交通事件裁決所違反道路交通管理事件裁決書、送達
    證書各3 份及臺北市政府警察局南港分局書函在卷可按。
三、受處分人聲明異議意旨略以：前揭時間，該車實際係由其妹
    朱淑真駕駛，朱淑真每日上班必行經此巷口左轉進入巷道內
    ，因擬左轉才越過停止線以看清分隔島對向來車云云。
四、本院經查，受處分人甲○○所有車牌號碼3560-QT 號自用小
    客車，於前揭時間駕車行經前揭交岔路口之際，其行車方向
    顯示紅燈，但該車車身越過停止線之事實，為受處分人所不
    爭執，亦有採證照片3 張附卷足憑，堪認定為事實。據受處
    分人主張該車實際係由朱淑真駕駛一節，查臺北市政府警察
    局交通警察大隊南港分隊以甲○○為車牌號碼3560-QT 號自
    用小客車之所有人，而該車於上開時、地有違規行為為由，
    依道路交通管理處罰條例第60條第2 項第3 款規定，對受處
    分人甲○○製單舉發，並於舉發違反道路交通管理事件通知
    單上載明應到案日期為99年4 月26日前、99年5 月3 日前，
    受處分人即於99年3 月26日繳清罰鍰，並由受處分人之妹朱
    淑真於99年4 月23日透過電子郵件，向原處分機關申訴表示
    ：前揭違規行為係其駕駛前揭車輛所為，朱淑真始係實際駕
    駛人，並附具朱淑真之聯絡地址及電話，向原處分機關即臺
    北市交通事件裁決所到案陳述意見，有罰鍰收據各3 張及電
    子郵件暨附件在卷足稽。從而，朱淑真既已於應到案日期前
    之99年4 月23日，以自己為應歸責人提出申訴，實可寬認係
    屬首揭道路交通管理處罰條例第85條第1 項所指之「向處罰
    機關告知應歸責人」，故揆諸首揭法條及說明，原處分機關
    即應另行通知應歸責人朱淑真到案依法處理，應不得逕行裁
    罰車輛所有人甲○○。
五、綜上所述，前揭車輛之實際駕駛人朱淑真，已於應到案日期
    向原處分機關告知自己為應歸責人，然原處分機關未察，仍
    對甲○○裁罰，而未依道路交通管理處罰條例第85條第1 項
    前段規定，另行通知可歸責人朱淑真到案處理，顯非適法。
    從而，原處分既有此等違法之處，本院自應逕行將原處分撤
    銷，由原處分機關另行通知朱淑真到案處理，以資適法。
六、據上論斷，應依道路交通案件處理辦法第20條，裁定如主文
    。
中    華    民    國    99    年    6     月    30    日
                  交通法庭  法  官  林晏如
上正本與原本無異。
如不服本裁定，應於送達後5日內向本院提出抗告狀。
                            書記官  楊盈茹
中    華    民    國    99    年    7     月    1     日

司法院資訊處製作；財團法人民間司法改革基金會備份。
